臺灣高雄地方法院民事判決　　　　　　　　　　　　九十三年度簡上字第一一八號
　　上　訴　人　甲○○
　　訴訟代理人　洪士宏律師
　　　　　　　　林易玫律師
　　被上訴人　　豐樂國際有限公司
　　法定代理人　乙○○
　　　　　　　　　　　　　　號.
　　訴訟代理人　張賜龍律師
　　　　　　　　郭淑萍律師
右當事人間確認本票債權不存在事件，上訴人對於中華民國九十三年三月七日本院高
雄簡易庭第一審簡易判決（九十二年度雄簡字第二五七六號）提起上訴，經本院於民
國九十三年十一月十九日言詞辯論終結，判決如左：
    主      文
原判決關於駁回上訴人後開第二項之訴部分（即超過新台幣伍萬貳仟陸佰貳拾玖元部
分），並訴訟費用之裁判（除確定部分外）廢棄。
確認被上訴人所持有之上訴人於民國九十一年七月二日簽發，同年七月三十一日到期
，票號○一一四○一號，面額新台幣柒拾伍萬陸仟肆佰元之本票壹紙，於逾新台幣肆
拾萬捌仟伍佰捌拾元範圍外之本票債權不存在。
其餘上訴駁回。
第一審（除確定部分外）及第二審訴訟費用由被上訴人負擔二分之一，餘由上訴人負
擔。
    事實及理由
一、本件上訴人起訴主張被上訴人於前以其持有由伊所簽發之發票日均為民國九十一
    年七月二日，到期日均為同年月三十一日，面額各新台幣（下同）七十五萬六千
    四百元、七萬五千元（票號為TH011401、TH011402號）之本票二紙屆期提示未獲
    付款而向鈞院聲請准予強制執行，且經鈞院以九十二年度票字第三六一七號裁定
    准許在案，惟上開本票二紙乃係伊為免遭任職之被告解職而迫於情勢應其負責人
    乙○○之要求簽發用以擔保伊就同年七月份客戶應收未付貨款之給付（即出貨時
    間自同年二月份起至同年六月份止之貨款），然伊任職期間應收之各貨款或業已
    收取繳回公司而由被告負責人點收無託，或將未收款之收款憑證及已收嗣退還之
    退款聲明書等單據交還予被告由其自行收取，且其亦均已向各客戶收取完畢，而
    已收貨款中予客戶之嗣後折讓亦均經被告同意，是上開本票二紙所擔保之各應收
    貨款返還債權自因均已由被告受領清償而告消滅，詎被上訴人於伊繳還各應收貨
    款後竟拒不返還上開二紙本票，更持之向鈞院聲請前該本票准許強制執行裁定而
    欲實行，伊就上開本票二紙自有即受確認判決之法律上利益，為此乃依法請求確
    認被上訴人所執有之上開二紙本票之債權均不存在等語。
二、被上訴人則以上開本票二紙係因上訴人於擔任伊公司南區業務主任期間，因虛報
    客戶向公司訂貨私下出售牟利，且將已收客戶款項侵占挪作他用為伊發覺後而由
    之簽立作為清償公司損失之保證，而面額七萬五千元之本票所擔保之貨款債權固
    已經上訴人返還，惟面額七十五萬六千四百元之本票所擔保之貨款債權中之張榮
    洲婦產科、建仁醫院（郭鴻璋醫師）、李世隆婦產科各應收貨款三十八萬八千元
    、四萬七千二百元、二萬六千元總計四十六萬一千二百元至今未其仍未交還，且
    伊亦從未同意上揭貨款之折讓，伊對上開二紙本票中之面額七十五萬六千四百元
    本票部分，於四十六萬一千二百元範圍內之本票債權自仍屬存在，上訴人請求自
    屬無據等語置辯。
三、原審判決確認系爭面額七萬五千元之本票及面額七十五萬六千四百元之本票中逾
    四十六萬一千二百元部分之本票債權均不存在，並駁回上訴人其餘之訴（即面額
    七十五萬六千四百元之本票中之四十六萬一千二百元債權存在），上訴人於本院
    上訴聲明則求為判決：(1)、原判決不利之部分廢棄；(2)、右廢棄部分，確認被上
    訴人所執有之面額七十五萬六千四百元之本票（下稱系爭本票）之債權不存在；
    而被上訴人於其敗訴部分（即面額七萬五千元之本票債權全部及系爭本票中之二
    十九萬五千二百元部分之本票債權）未為不服上訴或附帶上訴而告確定，其對上
    訴人上訴部分則於本院答辯聲明求為判決：駁回上訴人之上訴。
四、兩造不爭執之事項：
    (1)、上訴人於擔任被上訴人南區業務主任期間，乃於九十一年七月二日交付系爭
        本票予其收執，而上訴人則於系爭本票影本空白處註明「上列之二張本票乃
        作為公司客戶貨款如後附明細尚未履行支付情形下之擔保行使，但若在執行
        其日期仍以客戶帳單日期之交易條件為實際履行日期為標準（如有收款且以
        超過履行日期仍如上述方式進行）」等語，並由被上訴人用印確認。
    (2)、系爭本票所擔保者乃為九十一年二月份起至同年六月份止之貨款債權。
    (3)、上訴人交回「91.4.9羅國賢、91.5.9張傑民、91.5.21建仁」計三萬四千五
        百五十元之帳單及現金七萬五千元時，被上訴人業於清單明細上簽收無訛。
    (4)、張榮洲婦產科、李世隆婦產科及建仁醫院（郭鴻璋醫師）除上開帳單外之應
        收貨款乃均由上訴人收取完畢。
五、本院得心證之理由：
    (1)、張榮洲婦產科、建仁醫院、李世隆婦產科之各應收貨款是否業均由上訴人交
        還完畢：
        本件上訴人固以張榮洲婦產科、建仁醫院、李世隆婦產科之各應收貨款業均
        由其於九十一年八月十三日在高雄移交會算時交付現款予被上訴人負責人點
        收完畢，而建仁醫院九十一年五月二十一日之應收貨款則由被上訴人自行收
        取，並以收款明細、營業日報等件為證云云，惟此業經被上訴人所否認，而
        上訴人傳真予被上訴人之九十一年七月三十一日營業日報，當日之訪問客名
        項內記載為「前金段志憲--票條金額91200、屏東杜---票條金額26000、苓
        雅大順」等語而無其他，惟上訴人所提出於原審者則記載為「張榮州--現金
        220100、李世隆--25420、前金段志憲--票條金額91200、屏東杜---票條金
        額26000、苓雅大順、前鎮郭鴻璋--現金24700」等語乙節，此有營業日報二
        份在卷可稽，另上訴人於九十一年三月十八日、五月三十日、七月一日乃分
        別向張榮洲婦產科領取同年一、三、四、五、六月份面額各十一萬四千元（
        三月十五日到期）、十一萬九千四百元（六月一日到期）、九萬七千七百元
        （五月一日到期）、十二萬二千四百元（六月一日到期）、五萬九千七百元
        （七月一日到期）之支票五紙，而建仁醫院由郭鴻璋醫師於九十一年五月二
        十一日向被上訴人進貨之應收貨款一萬二千三百五十元係由上訴人本人親自
        收取，且郭鴻璋醫師嗣後自行開業所為之進貨亦係由上訴人送藥取款等情，
        此亦有張榮洲婦產科及郭鴻璋婦產科函件等件附卷足憑，是建仁醫院即郭鴻
        璋醫師於九十一年五月二十一日進貨之應付貨款既已由上訴人收取完畢，則
        該筆進貨之帳單嗣固由被上訴人取回，然自仍不得僅憑此即得遽認該筆貨款
        業因由被上訴人自行收取而已清償完畢，而上訴人據以主張業已清償而提出
        於原審之九十一年七月月三十一日營業日報與被上訴人所受營業日報傳真之
        記載內容顯有不同，且其記載亦與張榮洲婦產科之交付票據兌領日期及金額
        有異，該營業日報之記載顯與收款狀況不符，且觀被上訴人於受領上訴人所
        交付之上開三萬四千五百五十元帳單及七萬五千元現款時即均於上訴人所執
        之清單明細上親自簽收作記，則如上訴人於其主張之業於同年八月十三日移
        交會算時交付被上訴人各該現款完畢，其豈不令被上訴人之負責人簽收註記
        而任其空白者，上訴人所述顯與兩造之會算慣例不符而無足採，況各該營業
        日報及收款明細單均係由上訴人自行製作，其上並無被上訴人之任何簽章或
        繳收之戳記，且該等單據亦僅足為上訴人業已收款之證明，並無從由之推論
        出上訴人業已將之繳還被上訴人收訛之情者，今上訴人就張榮洲婦產科、建
        仁醫院、李世隆婦產科之各已由其收取之貨款是否業已全部交付被上訴人領
        受之事實既未另行舉證以實其說，所辯上開各貨款債權業均已清償完畢云云
        自屬無據。
    (2)、張榮洲婦產科及李世隆婦產科之各應收貨款中之折讓應否扣除：
        本件上訴人固以其就張榮洲、李世隆婦產科之應收貨款乃分予折讓而僅收取
        二十二萬零一百元、二萬五千四百二十元云云，惟張榮洲、李世隆婦產科於
        九十一年二月份至六月份間，在申報其各月之營業收入時，乃分別檢具而各
        申報五萬二千三百八十一元（三月三十一日：三萬七千五百二十四元、五月
        二十三日：二千八百五十七元、五月三十一日：五千七百十四元、六月三十
        日：六千二百八十六元）及二百三十八元（四月份，餘者為八月九日及十一
        月份與本件無涉）之折讓，而被上訴人亦據此為營業稅之折讓申報乙節，此
        有財政部台北市國稅局中北稽徵所財北國稅中北營業一字第○九三○二○九
        九一八號函暨附營業稅銷售額與稅額申報書、銷貨退回進貨退出或折讓證明
        單等件在卷可稽，是張榮洲、李世隆婦產科就系爭期間應收貨款所申報之折
        讓既僅計為五萬二千六百二十元，則上訴人於該期間就張榮洲、李世隆婦產
        科及建仁醫院之上開應收貨款即應為四十萬八千五百八十元（全部應收
        461200-折讓52629）而非上訴人所述之二十九萬二千七百二十元（220100+
        25420+47200），而上訴人既為被上訴人派駐高雄之南區業務主任即該區之
        經理人，其就該區事務範圍內之進銷貨及貨款之收取等項，依法自均應獲上
        訴人之概括授權而有為管理上一切必要行為之權，則其為爭取客戶而對銷售
        額甚多之客戶予以價格上之折讓，自應屬其管理上之必要行為而對被上訴人
        發生效力，此觀被上訴人亦據上開客戶折讓之申報而為報稅自明，是上訴人
        既有予客戶貨款折讓之權，而被上訴人嗣後亦依客戶之申報而於營業銷項減
        除退回及折讓金額，在上訴人非故意濫權之情下，此之折讓自因屬被上訴人
        所授與之經理人權限且在非限制之範圍內而無所謂須再得其同意之問題，該
        等折讓在被上訴人證明係屬上訴人故意濫權且非業務必要之範圍以前，自不
        因被上訴人嗣後之所謂不予承認即失其效力而應由上訴人自行負擔，且該等
        貨款百分之五之折讓係早於上訴人簽立系爭本票以為擔保並切結之前即已給
        予各該客戶，此自亦不因系爭本票所擔保者係明細各項所載未扣除折讓前之
        應收貨款金額而有異，亦即上訴人就系爭本票所擔保之責任，在上開明細所
        載之各項未付貨款於客戶正常履行（包括要求正當之折讓範圍）而非上訴人
        故意為免除自己之付款任所為者即仍免除，今被上訴人就上訴人先前即已給
        予前該客戶之折讓是否係上訴人濫權或故為免其責任所為之事實既未舉證以
        實其說，此之折讓數額即五萬二千六百二十九元自應由授權之被上訴人負擔
        ，系爭本票所擔保之債權自僅在兩造爭執之上開三筆貨款中之四十萬八千五
        百八十元範圍內存在，其逾此範圍者即因債權不存在而告消滅。
    綜上所述，上訴人就張榮洲、李世隆婦產科及建仁醫院（郭鴻璋醫師）所應收之
    貨款於扣除其得授權而予之正當折讓之五萬二千六百二十九元後乃應為四十萬八
    千五百八十元，而上訴人就此諸數額迄仍未給付被上訴人收訖完畢，則系爭本票
    所應擔保之債權，在四十萬八千五百八十元之範圍內自仍存在，從而上訴人請求
    確認系爭本票在上開金額範圍外之本票債權不存在為有理由，自應予以准許，其
    逾此部分範圍外之請求即屬無據而應予以駁回，原審認系爭本票應僅在四十六萬
    一千二百元範圍外之本票債權不存在，其於此差額計五萬二千六百二十九元部分
    依法自有未洽，上訴人上訴意旨指摘原判決之該部分不當，求予廢棄改判，為有
    理由，自應由本院予以廢棄改判如主文第二項所示，而原審就駁回上開範圍外之
    請求，其認事用法尚無違誤，該部分自應予以維持，上訴人上訴意旨指摘原判決
    該部分不當，求予廢棄改判，為無理由，自應予以駁回此部分之上訴。
六、本件為判決基礎之法律關係已臻明確，兩造其餘之攻擊防禦方法核與判決結果不
    生影響，毋庸一一論列，併此敘明。
七、據上論結，本件上訴為一部有理由、一部無理由，合依民事訴訟法第四百三十六
    條之一第三項、第四百四十九條第一項、第四百五十條、第三百八十五條第一項
    前段、第七十九條，判決如主文。
中　　　華　　　民　　　國　　九十三　　年　　 十二 　　月　　　三　　　日
                             臺灣高雄地方法院民事第五庭
                                         審判長法官  黃宏欽
                                         法      官  何悅芳
                                         法      官  謝雨真
正本係照原本作成。
本判決不得上訴。
中　　　華　　　民　　　國　　九十三　　年　　 十二 　　月　　　六　　　日
                                         法院書記官 林麗文
